臺灣臺南地方法院刑事判決　　　　　　 94年度交訴字第198號
公　訴　人　臺灣臺南地方法院檢察署檢察官
被　　　告　乙○○
上列被告因過失致死案件，經檢察官提起公訴（94年度偵字第70
61號），本院依簡式審判程序判決如下：
    主  文
乙○○因過失致人於死，處有期徒刑伍月，如易科罰金，以參佰
元折算壹日。緩刑貳年。
    事  實
一、乙○○考領有小型車普通駕駛執照，於民國94年3月8日15時
    45分許，駕駛車牌號碼3M-9583 號自用小貨車，沿臺南縣官
    田鄉南廓村速限40公里產業道路由西往東方向行駛，於同日
    16時許，途經該路與三結義高幹10號電線桿前產業道路之無
    號誌交岔路口時，本應注意應減速慢行，作隨時停車之準備
    ，並注意車前狀況，以隨時採取必要之安全措施，而依當時
    情形天候晴、日間自然光線、柏油路面乾燥、無缺陷或障礙
    物、視距良好，應無不能注意之情形，仍貿然以時速約50公
    里之車速前進通過該交岔路口，且疏未注意車前狀況並隨時
    採取必要之安全措施，適有林振雄騎乘車牌號碼MVR-488 號
    重機車，沿該產業道路由北往南方向行駛，於通過前揭交岔
    路口時，本亦應注意車前狀況，並隨時採取必要之安全措施
    ，及應注意左方車應暫停讓右方車先行之規定，而依當時情
    形並無不能注意之情事，亦疏未注意車前狀況，未暫停讓右
    方之乙○○所駕駛右方車輛先行，即貿然通過該路口，乙○
    ○因車速過快閃煞不及，其所駕駛上開自用小貨車之左前車
    角與林振雄所騎乘上開機車右側車身發生撞擊，致林振雄人
    車倒地，受有頭、胸、背、腿挫裂傷合併骨折及多發性損害
    合併內出血等傷害，經送醫急救，仍於同日16時50分許不治
    死亡。乙○○則於肇事後，犯罪未被偵查機關發覺前，即向
    據報到場處理車禍事宜且尚不知肇事者為何人之臺南縣警察
    局麻豆分局交通事故處理小組警員黃清樑，主動表示其即為
    肇事車輛之駕駛者而自首，並坦承犯行進而接受裁判。
二、案經臺灣臺南地方法院檢察署檢察官據報相驗後簽分偵查起
    訴。
    理  由
一、程序方面－
  (一)按除被告所犯為死刑、無期徒刑、最輕本刑為3 年以上有期
    徒刑之罪或高等法院管轄第一審案件者外，於法院行準備程
    序進行中，被告先就被訴事實為有罪之陳述時，審判長得告
    知被告簡式審判程序之旨，並聽取當事人、代理人、辯護人
    及輔佐人之意見後，裁定進行簡式審判程序；且受命法官行
    準備程序，與法院或審判長有同一之權限，刑事訴訟法第27
    3條之1第1項及第279第2 項前段分別定有明文。本件被告乙
    ○○所為係犯死刑、無期徒刑、最輕本刑為3 年以上有期徒
    刑以外之罪，其於準備程序中就被訴事實為有罪之陳述，經
    受命法官告知簡式審判程序之旨，並聽取公訴人、被告之意
    見後，本院認為適宜由受命法官獨任進行簡式審判程序。
  (二)簡式審判程序之證據調查，不受刑事訴訟法第159條第1項、
    第161條之2、第161條之3、第163條之1及第164條至第170條
    規定之限制，亦為同法第273條之2所明文。是此，證人即被
    害人家屬（被害人林振雄之子）甲○○於警詢中之陳述、道
    路交通事故現場圖、道路交通事故調查報告表(一)(二)、臺南縣
    警察局舉發違反道路交通管理事件通知單、財團法人奇美醫
    院柳營分院診斷證明書及臺南縣警察局麻豆分局道路交通事
    故肇事人自首情形紀錄表，本院自可採為證據，先此敘明。
  (三)按刑事訴訟法關於證人之訊問，採具結制度，其用意在擔保
    證言之真實性及憑信性，並提高證人之責任心及警戒心，使
    為誠實之陳述，是具結乃證言真實性之程序擔保，故刑事訴
    訟法第158條之3明定「證人、鑑定人依法應具結而未具結者
    ，其證言或鑑定意見，不得作為證據」。查證人甲○○為被
    告以外之第三人，本質上屬證人，且無依法不得命其具結之
    原因，然檢察官於偵查中訊問證人甲○○時，未命具結，是
    證人甲○○於偵查中所為之證言，屬絕對無證據能力，應予
    以排除。
二、認定犯罪事實所憑證據及理由－
  (一)上開犯罪事實，迭據被告乙○○於警詢、偵訊及本院審理時
    坦承不諱【參臺灣臺南地方法院檢察署94年度相字第336 號
    相驗卷（下稱上開相驗卷）第13頁至第16頁、第35頁至第38
    頁、本院94年10月25日準備程序筆錄及審判筆錄】，核與證
    人甲○○於警詢證述情節相符（參上開相驗卷第13頁至第16
    頁），且有道路交通事故現場圖、道路交通事故調查報告表
    (一)(二)、交通事故現場蒐證照片54幀、臺南縣警察局舉發違反
    道路交通管理事件通知單、財團法人奇美醫院柳營分院診斷
    證明書附卷可佐（參上開相驗卷第7頁至第8頁、第21頁至第
    33頁、第57頁至第71頁、第10頁），與被告供述內容互核無
    異，足認被告自白確與事實相符。
  (二)按行車速度，依速限標誌或標線之規定，無標誌或標線者，
    應依左列規定：一行車時速不得超過50公里。但在未劃設車
    道線、行車分向線之道路，或設有快慢車道分隔線之慢車道
    ，時速不得超過40公里。三行經無號誌之交岔路口，應減速
    慢行，作隨時停車之準備；另按汽車行駛時，駕駛人應隨時
    注意車前狀況，並隨時採取必要之安全措施；而汽車行駛至
    未劃分幹、支線之無號誌之交岔路口，左方車應暫停讓右方
    車先行，分為道路交通安全規則第93條第1項第1款、第2 款
    、第94條第3項、第102條第1項第2款所明文。被告考領有小
    型車普通駕駛執照，除被告供明在卷外，復有駕駛執照影本
    在卷可佐（參上開相驗卷第33頁），是被告對於上開規定應
    知之甚詳，並確實遵守之。依上開道路交通事故調查報告表
    及現場圖所載，本件肇事地點未畫有車道線、行車方向線，
    限速為時速40公里，肇事路段為未劃分幹、支線道之無號誌
    交岔路口，事故發生前，被告係由西向東方向行駛，被害人
    係由北往南方向行駛，參以2 車撞擊處分為被告車左前角、
    被害人右側車，造成被告左前車角、前擋風玻璃破損，被害
    人右側車身、後車輪損壞，並參酌被告於偵查中供述其當時
    車速為50公里左右等語（參上開相驗卷第37頁）。是此，如
    非被告於事故發生前確有超速情形，且有未注意車前狀況之
    過失，應可看清楚被害人，即可採取必要之防範措施（如減
    慢車速、鳴按喇叭、預踩煞車或採取閃避措施等），被告超
    速行駛在先，又未採取必要之安全措施，是顯其有違上開道
    路交通安全規則，而未盡其注意義務，復依上開道路事故現
    場調查報告表(一)、(二)所載，肇事當時之天氣、光線、道路狀
    況、視距均屬良好，被告若稍加提高警覺應可以避免本件交
    通事故之發生，是被告在當時主、客觀之情形下，顯無不能
    注意之情事，竟疏於注意及此，以致肇事致人死亡，其有應
    注意能注意而不注意之過失責任至明。雖本件被害人駕駛機
    車行經無號誌交岔路口，疏未注意左方車應讓右方車先行即
    貿然駛入路口，亦有過失。惟按過失致死規範之目的，在處
    罰行為人因個人之過失而致他人死亡之行為，祇以行為人之
    有過失為致傷害之一原因為已足，有司法院字第631 號解釋
    意旨可供參照。故縱認被害人對於本件車禍事故之發生，雖
    有過失，仍不能解免被告應負之過失責任。再本件肇事責任
    經臺灣臺南地方法院檢察署檢察官囑託臺灣省台南區車輛行
    車事故鑑定委員會鑑定結果，亦認被告駕駛小貨車行經無號
    誌交岔路口，超速行駛，未注意車前狀況為肇事原因，另被
    害人駕駛普通重機車機車，行經無號誌交岔路口，左方車未
    讓右方車先行亦同為肇事原因，有該鑑定委員會94年4 月28
    日南鑑字第0945901587號函附鑑定意見書在卷足按（參上開
    相驗卷第54頁至第55頁），益證被告確有上述過失甚明。
  (三)被害人確因本件行車事故受有頭、胸、背、腿挫裂傷合併骨
    折及多發性損害合併內出血等傷害，經送醫不治死亡，亦經
    臺灣臺南地方法院檢察署檢察官督同檢驗員相驗明確，有勘
    驗筆錄、相驗屍體證明書、驗斷書及相驗屍體照片14幀在卷
    足稽（參上開相驗卷第34頁至第35頁、第41頁至第49頁、第
    72頁至第78頁），依前揭說明，被告過失行為與被害人死亡
    之結果具有相當因果關係。
  (四)綜上所述，本案事證明確，被告過失致死犯行，可以認定。
三、論罪科刑之理由－
  (一)核被告乙○○所為，係犯刑法第276條第1項之過失致人於死
    罪。再被告於肇事後於警方尚不知何人犯罪前，即主動向前
    往處理之員警黃清樑坦承肇事，並接受裁判等情，有上揭臺
    南縣警察局麻豆分局道路交通事故肇事人自首情形附卷可稽
    （參上開相驗卷第12頁），符合刑法第62條前段規定之自首
    要件，依法應減輕其刑。
  (二)本院審酌被告就本件交通事故過失情節雖屬嚴重，惟念其於
    事後坦承犯行，且與被害人家屬達成和解，並已履行完畢，
    有和解書在審卷可憑等一切情狀，量處如主文所示之刑，並
    諭知易科罰金之折算標準。
  (三)被告前未曾受有期徒刑以上刑之宣告，有臺灣高等法院被告
    前案紀錄表在卷可按，渠因一時失慮，偶罹刑典，經此偵審
    程序及刑之宣告後，應知警惕，信無再犯之虞，本院認前開
    所宣告之刑，以暫不執行為適當，併宣告緩刑2 年，以啟自
    新。
四、適用之法律─
  (一)刑事訴訟法第299條第1項前段、第273條之1第1項。
  (二)刑法第276條第1項、第41條第1項前段、第62條前段。
  (三)罰金罰鍰提高標準條例第1條前段、第2條。
本案經檢察官丙○○到庭執行職務。
中　　華　　民　　國　　94　　年　　11　　月　　8 　　日
                  交通法庭  法　官  張維君
右正本證明與原本無異。
如不服本判決，應於判決送達後10日內，向本院提出上訴狀
（應附繕本）。
                            書記官  陳志德
中　　華　　民　　國　　94　　年　　11　　月　　8 　　日
附錄本案論罪科刑法條全文：
中華民國刑法第276條第1項
因過失致人於死者，處2 年以下有期徒刑、拘役或2,000 元以下
罰金。
